臺灣臺南地方法院民事判決
110年度訴字第996號
原      告  高滄洋
被      告  吳梨花

            郭建良
上列當事人間請求損害賠償事件，本院於民國110年12月9日言詞
辯論終結，判決如下：
    主  文
原告之訴駁回。
訴訟費用由原告負擔。
    事實及理由
一、本件原告主張：原告於門牌號碼臺南市○○區○○路0段000號建
    物（下稱系爭建物）1樓開設店鋪；系爭建物2樓、3樓則為
    被告占用及管理；因被告對於系爭建物2樓、3樓管理有過失
    ，以致系爭建物2樓、3樓窗戶未關、天花板龜裂，並有垃圾
    堆積及積水，且使系爭建物1樓有漏水之情形。茲因系爭建
    物1樓，於民國108年6年21日因前述被告對於系爭建物2樓、
    3樓管理之過失而發生火災（下稱系爭火災），致原告受有
    如附表編號1至編號8所示損害，所受損害之數額詳如附表編
    號1至編號8所示。為此，爰依民法第184條第1項前段規定，
    訴請被告連帶賠償原告所受損害之數額中之新臺幣（下同）
    80萬元等語。並聲明求為判決：被告應連帶給付原告80萬元
    。
二、被告抗辯：系爭火災係因電器維護失當而引起等語；被告吳
    梨花另辯稱：因火燒至天花板，消防隊由系爭建物2樓門窗
    灌水救火，水始自系爭建物2樓流至系爭建物1樓等語。並聲
    明求為判決：原告之訴駁回。
三、得心證之理由：
　㈠按民事訴訟如係由原告主張權利者，應先由原告負舉證之責
    ，若原告先不能舉證，以證實自己主張之事實為真實，則被
    告就其抗辯事實即令不能舉證，或其所舉證據尚有疵累，亦
    應駁回原告之請求（最高法院110年度台上字第1096號判決
    參照）。
　㈡本件原告主張系爭建物1樓，於108年6年21日因其所指、被告
    對於系爭建物2樓、3樓管理之過失而發生系爭火災之事實，
    業據其提出提出照片13幀、攝有電視螢幕畫面之照片1幀、
    列印自網際網路之資料3份〔參見本院110年度補字第463號卷
    宗（下稱補卷）第15頁至第25頁、第27頁、第29頁至第33頁
    〕、光碟1片（下稱系爭光碟）為證，惟為被告所否認，抗辯
    ：系爭火災係因電器維護失當而引起等語。經查：
　　1.臺南市政府消防局（下稱消防局）對於系爭火災之火災原
      因研判意旨略以：
　　　⑴起火處研判－勘查系爭建物1樓內部燃燒後情形，顯示火
        流係由北側西端往東端延燒；勘查天花板燃燒後情形，
        顯示火流係由北側往南側延燒；勘查北側靠西端櫃檯附
        近處燃燒情形，1樓內部僅該處擺放物品嚴重燒失、碳
        化，鄰近之牆面下方處明顯燒白，而相鄰之鐵櫃亦呈現
        鏽蝕；另該處擺放物品嚴重燒失、碳化，作為櫃檯之桌
        子燒失已不復見，桌上擺放之物品散落一地，顯示火勢
        僅侷限於該處尚未擴大燃燒，因此，研判系爭火災之起
        火處火流係由北側靠西端往四周延燒。綜合上述，研判
        系爭火災之起火處為北側靠西端櫃檯桌附近處。
　　　⑵起火原因研判－
　　　　①檢討因「自燃性物質自燃」引發火災之可能性：勘察
          起火處時，並未發現任何引起自燃之危險物品；另比
          對原告於談話筆錄中陳述店內未置放任何化學物品，
          研判因自燃性物質自燃引起火災之可能性甚微。
　　　　②檢討因「人為縱火」引發火災之可能性：火災發生當
          時，該店打烊未久，鐵捲門於火災前未有受外人破壞
          之痕跡，且隔壁由原告配偶開設之店鋪尚未打烊休息
          ；另比對原告於談話筆錄中陳述當日並無異狀及其他
          閒雜人等，顯示建築物遭受外人入侵縱火之機率不高
          ，研判因外人入侵縱火引起火災之可能性甚微。
　　　　③檢討因「遺留火種」引發火災之可能性：經勘查起火
          處所並未發現菸蒂之殘跡，亦未發現深層碳化之燃燒
          痕跡；另比對原告於談話筆錄中陳述：店內未點蚊香
          、線香、精油及沈香，當日包括來客，無人有抽菸習
          慣，研判因遺留火種引起火災之可能性甚微。
　　　　④檢討因電氣因素引起火災之可能性：
　　　　  清理起火處時，燃燒殘餘物中發現有大量之延長線
            及電器用品之電源導線，雖未發現有異常之電線燃
            燒之通電痕，但依現場燃燒之殘餘物中發現電源導
            線被燒熔之大量塑膠製品、紙張與雜物包覆於裡層
            ，相當容易因過載或插頭與插座間熱蓄積（未完全
            插上）或微小火花造成火源，逐漸醞釀，因而致災
            。
　　　　　燃燒殘餘物中發現以延長線串接延長線之使用方式
            ，並插上過多負載，已超過延長線之容許負載容量
            ，對於高耗電量之電器（例如冷氣機、吹風機、電
            暖器、微波爐…等）以一組延長線或在串連多組延
            長線中使用，容易過負載導致高熱引燃附近可燃物
            引起火災。
　　　　　起火處所發現之大量纏繞、彎折之電源導線亦容易
            造成該處產生焦耳熱蓄積發熱；另延長線被堆積雜
            物壓在下面，亦易致電線内部銅線斷裂產生半斷線
            ，造成電流通過過度負載而產生高熱危險。
　　　　  綜合上述因素，研判係延長線在經過一連串串接負載
          、纏繞及彎折之不當使用，導致過負載生熱引燃附近
          之可燃物引起火災。再者，過多延長線插座與插頭長
          時間未完全插上（密合），不僅容易異常發熱，更容
          易造成電氣火花，引燃周邊之塑膠、紙張及雜物等易
          燃物。因此，研判系爭火災之起火原因不排除以「電
          氣因素－過負載」引起火災之可能性較大。
　　　　綜合上述分析，再排除「自燃性物質自燃」、「人為縱
        火」及「遺留火種」之可能後，研判係因延長線使用不
        當，經串接、纏繞及彎折使用與插接後進而導致過負載
        ，造成異常發熱或電氣火花引燃附近之塑膠袋、紙張及
        雜物等可燃物引起火災擴大燃燒釀災；起火原因以「電
        器因素」引起火災之可能性較大。此有本院依職權調取
        之消防局108年7月15日火災原因紀錄1份在卷可稽（參
        見本院卷第41頁至第95頁）。足認消防局認為系爭火災
        ，係因延長線使用不當，經串接、纏繞及彎折使用與插
        接後進而導致過負載，造成異常發熱或電氣火花引燃附
        近之塑膠袋、紙張及雜物等可燃物引起火災擴大燃燒釀
        災。核與原告主張之前揭事實，顯有不符。
　　2.原告提出之照片13幀，至多僅能證明於系爭建物2樓、3樓
      於各該照片拍攝當時之情形，至於系爭火災是否確因原告
      所指、被告對於系爭建物2樓、3樓管理之過失所致？尚無
      從據以論斷。其次，原告所提出、攝有電視螢幕畫面之照
      片1幀，及列印自網際網路之資料3份，充其量分別僅能證
      明電視新聞曾經報導潮濕，有致插座起火之危險，以及網
      際網路上曾經有人張貼大雨導致空氣潮濕，如遇房屋漏水
      、淹水，可能導致電器設備故障、短路引發火災；電線遇
      水，會引起線路短路，於極短時間內產生高溫起火，導致
      火災；如電線之管線破損，水可能沿著牆內管線滲出，進
      而造成插座等線路出口冒水，甚至造成電線走火等資訊。
      至於系爭火災是否確因原告所指、被告對於系爭建物2樓
      、3樓管理之過失所致？亦無從據以認定。另外，原告所
      提出系爭光碟拍攝之影像，經本院當庭勘驗結果，其內容
      為一疑為泥水師傅之男子在某房屋內解釋及說明，有本院
      言詞辯論筆錄1份在卷可稽（參見本院卷第190頁）。因該
      疑為泥水師傅之確實姓名、年籍、有無鑑定之專業，均有
      不明，自不能難僅憑系爭光碟拍攝之內容而為有利或不利
      原告之認定。是以，原告提出之上開證據，均不足據為有
      利原告之認定。
　　3.復參以消防局乃火災原因鑑定之專業機構，惟觀諸前述消
      防局火災原因紀錄，除記載研判系爭火災係因延長線使用
      不當，經串接、纏繞及彎折使用與插接後進而導致過負載
      ，造成異常發熱或電氣火花引燃附近之塑膠袋、紙張及雜
      物等可燃物引起火災擴大燃燒釀災外，並無隻言片語提及
      系爭火災與原告所指、因被告對於系爭2樓、3樓管理有過
      失所致之系爭建物2樓、3樓窗戶未關、天花板龜裂，並有
      垃圾堆積及積水，且使系爭建物1樓有漏水之情形有何關
      連，益徵原告前揭主張，尚難採憑。
　　4.此外，原告復未能提出其他證據以實其說，原告前開部分
      之主張，自難採信。
　　5.從而，本件原告主張系爭建物1樓，於108年6年21日因其
      所指、被告對於系爭建物2樓、3樓管理之過失而發生系爭
      火災之事實，自不足採。
　㈢本件原告主張系爭建物1樓，於108年6年21日因其所指、被告
    對於系爭建物2樓、3樓管理之過失而發生系爭火災之事實，
    既不足採，已如前述，則原告據以主張因被告對於系爭建物
    2樓、3樓管理之過失而發生系爭火災，使其受有如附表編號
    1至編號8所示損害之事實，自無足取。從而，原告據以主張
    依民法第184條第1項前段規定，訴請被告連帶賠償原告80萬
    元，自屬無據。
四、綜上所陳，原告主張依民法第184條第1項前段規定，請求被
    告連帶給付80萬元，為無理由，應予駁回。 　　
五、本件事證已臻明確，兩造其餘攻擊防禦方法，經核與本件判
    決結果不生影響，爰不一一論述，附此敘明。
六、據上論結，本件原告之訴為無理由，依民事訴訟法第78條，
    判決如主文。
中    華    民    國   111    年    1     月    7     日
                  民事第五庭  法  官  伍逸康
以上正本係照原本作成。　　　　　　　　　
如不服本判決，應於送達後20日內，向本院提出上訴狀並表明上
訴理由，如於本判決宣示後送達前提起上訴者，應於判決送達後
10日內補提上訴理由書（須附繕本）。如委任律師提起上訴者，
應一併繳納上訴審裁判費。
中　　華　　民　　國　　111 　年　　1 　　月　　7 　　日
　　　　　　　　　　　　　　　書記官  康紀媛
附表
編號       損  害 所受損害之數額 1 支付房屋租金之損害           50,000元 2 營業損失之損害        1,000,000元 3 床墊24床毀損之損害          200,000元 4 鋁門窗毀損之損害           48,000元 5 床架毀損之損害           29,000元 6 畫作毀損之損害          120,000元 7 記憶卡毀損之損害          500,000元 8 古董毀損之損害        1,000,000元